【裁判字號】    92,台上,497
【裁判日期】    920129
【裁判案由】    偽造文書 (貪污)
【裁判全文】
最高法院刑事判決                                九十二年度台上字第四九七號
    上  訴  人  乙○○原名陳.
    選任辯護人  張迺良律師
    上  訴  人  甲○○
    選任辯護人  張迺良律師
                蔡亞寧律師
右上訴人等因偽造文書（貪污）案件，不服台灣高等法院中華民國九十一年四月二十
六日第二審更審判決（九十年度上更(一)字第七七六號，起訴案號：台灣台北地方法院
檢察署八十五年度偵字第一五七六九號），提起上訴，本院判決如左：
    主  文
上訴駁回。
    理  由
按刑事訴訟法第三百七十七條規定：上訴於第三審法院，非以判決違背法令為理由，
不得為之。是提起第三審上訴，應以原判決違背法令為理由，係屬法定要件。如果上
訴理由狀並未依據卷內訴訟資料，具體指摘原判決不適用何種法則或如何適用不當，
或所指摘原判決違法情事，顯與法律規定得為第三審上訴理由之違法情形，不相適合
時，均應認其上訴為違背法律上之程式，予以駁回。本件原判決撤銷第一審關於上訴
人乙○○、甲○○部分之不當判決，改判仍論處其行使公務員明知為不實之事項，而
登載於職務上所掌之公文書，足以生損害於公眾罪刑（均緩刑）。已詳敘甲○○、乙
○○（原名陳慶豐）分別為行政院衛生署秘書室科員、技士，負責採購業務，均係依
據法令從事公務之人員。民國八十一年十一月間，分別承辦八十一、二年度採購「防
治愛滋病貼紙」、「子宮頸抹片篩檢計劃說明卡」各十萬張，依該署規定，新台幣（
下同）二十萬元以下者，由經辦人員洽三家以上廠商提出估價單，會簽會計室審核並
呈判後向最低價廠商採購。詎甲○○、乙○○明知未依規定實際訪價，僅由甲○○通
知文英印刷企業有限公司（下稱文英公司）之負責人楊友信提出文英公司及健華印刷
企業有限公司（下稱健華公司）、建利文具印刷品行（下稱建利行）之估價單。另由
乙○○通知鴻偉彩色印刷有限公司（下稱鴻偉公司）之負責人古正雄提出鴻偉公司及
育誠文具印刷企業有限公司公司（下稱育誠公司）、上展彩巧印刷企業有限公司（下
稱上展公司）之估價單，作虛偽比價後。甲○○即於同月二十一日，虛擬：「本署八
十二年度採購『紅色貼紙』經洽廠商提出估價單比價結果，以文英印刷企業有限公司
報總價含稅運費新台幣壹拾肆萬元整為較低價，擬委予承包」簽呈。乙○○亦於同月
二十八日虛擬：「本署八十一年度採購子宮頸抹片篩檢計劃說明卡，經洽廠商提出估
價單比價結果，以鴻偉彩色印刷有限公司報價含稅運費新台幣壹拾貳萬元為較低價，
擬委予承包」簽呈，陳報科長洪德盛、祕書室主任吳憲明，再經政風室、保健處、會
計室會簽後，報請署長核准，足生損害於行政院衛生署等情。係綜核證人楊友信、楊
明輝、吳建勳、鄭炳炎之證詞，文英公司、健華公司、建利行、鴻偉公司、育誠公司
、上展公司之估價單，暨上述簽呈等卷內資料為其所憑之證據及認定之理由。而以上
訴人等否認犯罪之辯解，為卸責飾詞，無足採信，亦於理由內逐一指駁。復說明：公
訴人認乙○○、甲○○另涉犯貪污治罪條例第六條第一項第四款圖利罪；乙○○並觸
犯刑法第二百十條、第二百十六條行使偽造私文書罪部分，均屬不能證明犯罪，因公
訴意旨認與前開行使公文書登載不實罪部分有裁判上一罪之關係，爰不另為無罪之諭
知綦詳。所為論斷，俱有卷內證據資料足憑，從形式上觀察，原判決並無違背法令之
情形存在。查認定犯罪事實所憑之證據，並不以直接證據為限，即綜合各種間接證據
，本於推理作用，為認定犯罪事實之基礎，苟無違背一般經驗法則，尚非法所不許。
而參與比價之數公司，其估價單不可能由同一家公司填寫，依法亦不能由同一家公司
提出。文英公司之估價單係由負責人楊友信填寫，健華公司、建利行之之估價單則係
由楊友信之妻高淑真填寫，業據證人楊友信供證在卷；楊友信並供謂一次備妥三家公
司估價單送給衛生署比價。而健華公司負責人楊明輝、建利行負責人吳建勳、育誠公
司負責人鄭炳炎均分別結證：不識衛生署人員，該署既未前來詢價，未亦找其參加比
價各等語在卷，原審綜合上開證據推論上訴人等未確實訪價，僅由得標之公司提出三
家公司之估價單作虛偽比價，復詳其論據，核其認事用法無悖乎一般經驗法則。又
查行為人對於構成犯罪之事實，明知並有意使其發生者，為故意。上訴人等既未實際
訪價，逕在簽呈上虛擬：經洽廠商提出估價單比價結果，以文英公司、鴻偉公司報價
為較低價。自係明知為不實之事項，而登載於職務上所掌之公文書，原判決以故意登
載不實罪論處，自屬正當合法，非僅行政疏失而已。另刑事訴訟法所稱依法應於審判
期日調查之證據，係指與待證事實有重要關係，在客觀上顯有調查必要性之證據而言
。若非此項證據，原審未依職權為無益之調查，即無違法之可言。本件原判決僅論處
上訴人等公文書登載不實罪，至於育誠公司、上展公司之估價單，由誰提供，由誰書
寫，其筆跡是否相同，健華公司、建利行有無授權楊友信之妻高淑真書寫估價單並參
加比價？本案之檢舉人與行政院衛生署政風室顏識高、會計室莊英嬌之關係如何？均
與本件待證事項無關，不具調查必要性，原審未為無益之調查，尤無違法可言。上訴
意旨置原判決上開明確論斷於不顧，對原審取捨證據及證據證明力判斷之審判職權行
使，任憑己見，再事爭執，漫指原判決違法。然其所指摘者均為單純事實上之爭辯，
要非適法之第三審上訴理由。是上訴意旨所指摘原判決違法情事，顯與法律規定得為
第三審上訴理由之違法情形，不相適合。揆諸首開說明，其上訴為違背法律上之程式
，應予駁回。
據上論結，應依刑事訴訟法第三百九十五條前段，判決如主文。
中      華      民      國    九十二    年      一      月    二十九    日
                              最高法院刑事第四庭
                                  審判長法官  紀  俊  乾
                                        法官  黃  正  興
                                        法官  劉  介  民
                                        法官  陳  東  誥
                                        法官  陳  世  雄
      右正本證明與原本無異
                                              書  記  官
中      華      民      國    九十二    年      二      月      七      日


司法院資訊處製作；財團法人民間司法改革基金會備份。
